臺灣基隆地方法院刑事判決　　　　　　　　　　　　　　九十三年度交訴字第八號
　　公　訴　人　臺灣基隆地方法院檢察署檢察官
　　被　　　告　乙○○
右列被告因過失致死等案件，經檢察官提起公訴（九十三年度偵字第七一五號），本
院合議庭評議後，裁定由受命法官獨任以簡式審判程序進行審理，並判決如左：
    主      文
乙○○因過失致人於死，處有期徒刑捌月；又駕駛動力交通工具肇事，致人死傷而逃
逸，處有期徒刑壹年。應執行有期徒刑壹年陸月，緩刑參年。
    事      實
一、緣乙○○平日即係在基隆市○○路附近擺攤對外販賣鹽酥雞。民國九十三年二月
    五日清晨五時許，乙○○擺攤既畢，為趕往他處補充存貨，乃駕駛六Ｇ─四九七
    ０號自用小客車，沿基隆市○○路由市區方向往大武崙方向行駛；同日清晨五時
    二十分許，乙○○駕駛上開自用小客車行經基隆市○○路三０七號旁時，適有嚴
    立成騎乘車號ＬＯＲ─四四九號重型機車由對向車道駛至該處，乙○○本應注意
    汽車行駛在雙向二線車道且劃有分向限制線之路段時，不得跨越分向限制線而駛
    入來車車道，且應注意車前狀況並隨時採取必要之安全措施，而依當時情形亦無
    不能注意之情事，竟因甫收攤後身體疲倦，而疏未注意，貿然跨越分向限制線並
    侵入來車車道，致與對向由嚴立成騎乘之上開機車發生對撞，嚴立成因而人車倒
    地並受有頭顱破裂合併嚴重腦挫傷之傷害。乃乙○○於肇事後，不但未停車查看
    嚴立成之傷勢，反而加速駛離現場，肇事後逃逸無蹤；嗣經不詳路人記下乙○○
    駕駛自小客車車號並通報警網，員警始循線查獲上情，乙○○則於員警查知上情
    後，於同日夜間十一時許，主動到案說明。至嚴立成嗣雖經送往財團法人長庚紀
    念醫院基隆分院救治，仍因傷勢過重，而延至九十三年二月六日凌晨零時五十分
    許不治死亡。
二、案經被害人甲○○即嚴立成之母、丙○○即嚴立成之胞弟訴請暨基隆市警察局第
    四分局報請臺灣基隆地方法院檢察署檢察官偵查起訴後，經本院合議庭評議由受
    命法官獨任以簡式審判程序進行審理。
    理      由
壹、程序事項
    本件被告乙○○所犯者非為死刑、無期徒刑、最輕本刑為三年以上有期徒刑之罪
    或高等法院管轄第一審案件，其於準備程序進行中，先就被訴事實為有罪之陳述
    ，經告知其簡式審判程序之旨，並聽取公訴人之意見後，本院業已依刑事訴訟法
    第二百七十三條之一第一項之規定，裁定由受命法官獨任以簡式審判程序進行本
    案之審理。
貳、實體事項
一、右揭事實業據被告乙○○於偵查及本院審理時坦認無訛；而被告因身體疲勞、注
    意力降低肇致本件車禍發生，並因而導致嚴立成受有頭顱破裂合併嚴重腦挫傷之
    傷害，嗣嚴立成雖經送往財團法人長庚紀念醫院基隆分院救治，仍因傷勢過重，
    而延至九十三年二月六日凌晨零時五十分許不治死亡等情節，則為被告所不否認
    ，且有財團法人長庚紀念醫院基隆分院九十三年二月六日診斷證明書正本乙紙在
    卷可按，並據檢察官督同檢驗員相驗屬實，分別製有相驗屍體證明書、驗斷書、
    勘驗筆錄及現場暨相驗屍體照片三十一幀（現場照片二十六幀；相驗屍體照片六
    幀）在卷可稽；再自卷附之道路交通事故調查報告表暨現場圖及現場照片二十五
    幀、被告駕駛車輛之車損照片十二幀所示之情節以觀，被告駕駛車輛之左前車頭
    部位查有嚴重撞擊痕跡，其大燈座、引擎座部分亦查有明顯凹陷痕跡，至嚴立成
    騎乘機車則係車頭部位全毀且人車倒臥在自己行駛車道以內，由此堪認，本次車
    禍之肇事原因實係被告駕駛車輛沿基隆市○○路由市區往大武崙方向行駛，行經
    肇事路段時，貿然跨越分向限制線而駛入來車車道，致與對向由嚴立成騎乘之上
    開機車發生對撞（本件車禍之撞擊點係在嚴立成騎乘機車所行駛之車道）所致。
    按汽車在雙向二車道行駛時，在劃有分向限制線之路段，不得駛入來車之車道內
    ；又駕駛人駕駛汽車，應遵守道路交通標誌標線之指示，道路交通安全規則第九
    十七條第二款、第九十條分別定有明文，被告駕駛車輛在道路上行駛，自應依上
    開規定，盡必要之注意義務；而依卷附道路交通事故調查表暨現場圖所示情節以
    觀，當時路況係視距良好、道路無缺陷或障礙物，而查無不能注意之情事，乃被
    告竟疏未盡其注意義務，貿然侵入來車車道，則被告行為，自屬過失無疑。又被
    告駕駛車輛行經前開地點，既因疏未注意，而貿然駛入來車車道，致與嚴立成騎
    乘之機車發生對撞，並因而導致嚴立成死亡之結果，則被告之過失行為與嚴立成
    之死亡結果間，具有相當因果關係，亦屬情極灼然。被告肇事後，並未停留現場
    救助傷患，反駕駛自用小客車加速駛離現場之事實，除據被告自陳在卷外，並有
    基隆市○○○道路交通報案人須知正本乙件在卷可參，此外，卷內更有與現場監
    視錄影器所攝錄之被告肇事逃逸畫面所節錄之磁片內容相符之翻拍照片四幀可佐
    ，並據本院當庭勘驗無誤，製有勘驗筆錄在卷可按，從而，被告肇事後逃逸之犯
    行，自亦堪可認定。綜上所述，本件事證明確，被告過失致人於死及肇事後逃逸
    之犯行，均堪認定。
二、核被告所為，係犯刑法第一百八十五條之四之肇事後逃逸罪、刑法第二百七十六
    條第一項之過失致人於死罪。被告所犯上開二罪名間，犯意各別，行為互殊，應
    予分論併罰。本院審酌被告因一時輕忽，未隨時注意車前狀況，釀致本起車禍並
    因而傷及無辜人命，其過失情節非輕，且被告肇事後，竟不停留現場提供傷患必
    要之救助，反而駕駛車輛揚長而去，其所做所為亦殊不足取等情狀，認處刑本不
    宜寬縱，惟慮及被告於員警查知上情後，亦係主動到案說明（然其情節尚非自首
    ，此有本院電話公務紀錄在卷可參），且已深表悔悟、戮力賠償告訴人所受損害
    等一切情狀，分別量處如主文所示之刑，以期罪刑相當。末查，被告前未曾受有
    期徒刑以上刑之宣告（被告雖曾因誣告案件，經法院判處有期徒刑六年、緩刑三
    年在案，然其罪刑之宣告，業已因緩刑期滿未經撤銷，而失其宣告效力），此有
    臺灣高等法院被告全國前案紀錄表在卷可參，其因一時失慮，偶罹刑典，事發後
    業已深表悔悟，並儘力賠償告訴人所受傷害，而與告訴人達成和解，此亦有和解
    書乙件在卷可考，本院因認被告經此次科刑教訓後，信當知所警惕，而無再犯之
    虞，爰併宣告緩刑三年，以啟自新。
據上論斷，應依刑事訴訟法第二百七十三條之一第一項、第二百九十九條第一項前段
，刑法第一百八十五條之四、第二百七十六條第一項、第五十一條第五款、第七十四
條第一款，罰金罰鍰提高標準條例第一條前段，判決如主文。
本案經檢察官張長樹到庭執行職務。
中      華      民      國      九十三      年      四      月  二十二  日
                                臺灣基隆地方法院交通法庭
                                      法  官  王  慧  惠
右正本證明與原本無異。
對於本件判決如有不服，應於收受送達後十日內，向本院提出上訴書狀，上訴於臺灣
高等法院，並按他造當事人之人數附具繕本。
                                      書記官  吳  麗  雲
中        華        民        國    九十三    年    四    月    二十三  日
附錄論罪法條
刑法第一百八十五條之四：
駕駛動力交通工具肇事，致人死傷而逃逸者，處六月以上五年以下有期徒刑。
一、為維護交通安全，加強救護，減少被害人之死傷，促使駕駛人於肇事後，能對被
   害人即時救護，特增設本條，關於肇事致人死傷而逃逸之處罰規定。
二、本條之刑度參考第二百九十四條第一項遺棄罪之規定。
刑法第二百七十六條第一項：
因過失致人於死者，處二年以下有期徒刑、拘役或二千元以下罰金。
